【裁判字號】    97,訴,5783
【裁判日期】    971106
【裁判案由】    損害賠償
【裁判全文】
臺灣臺北地方法院民事判決              97年度訴字第5783號
原      告  甲○○
被      告  丙○○
訴訟代理人  乙○○
上列當事人間因過失傷害案件，原告提起附帶民事訴訟請求侵權
行為損害賠償，經本院刑事庭裁定移送本院，本院於民國97年10
月23日言詞辯論終結，判決如下：
    主      文
被告應給付原告新臺幣貳拾萬仟捌佰柒拾貳元，及自民國九十
七年五月十五日起至清償日止，按年息百分之五計算之利息。
原告其餘之訴駁回。
訴訟費用由被告負擔四分之一，餘由原告負擔。
本判決第一項得假執行；但被告如以新臺幣貳拾萬仟捌佰柒拾
貳元為原告預供擔保後，得免為假執行。
原告其餘假執行之聲請駁回。
    事實及理由
壹、程序方面：
一、按訴狀送達後，原告不得將原訴變更或追加他訴。但擴張或
    減縮應受判決事項之聲明者，不在此限，民事訴訟法第255
    條第1 項第3 款定有明文。本件原告起訴時原聲明：被告應
    給付原告新臺幣（下同）80萬元，及自附帶民事訴訟起訴狀
    繕本送達翌日起至清償日止按年息6%計算之利息。嗣於訴狀
    繕本送達後，原告於民國97年9 月22日具狀變更請求金額為
    799,497 元（見本院卷第10頁），又於本院97年10月23日審
    理時變更利息請求之利率為年息5%，核屬減縮應受判決事項
    之聲明，依前開規定應予准許。
貳、實體方面：
一、原告起訴主張略以：
（一）被告丙○○於96年11月8 日19時15分許，駕駛車牌號碼9D
      - 8559號自用小客車，沿臺北縣新店市○○路○ 段由三峽
      往新店方向行駛，行經該路與安德街口時，本應遵守交通
      號誌、標線、號誌之指示，且在設有禁止迴車標誌或劃有
      分向限制線，禁止超車線、禁止變換車道線之路段，不得
      迴車，禁止左轉路段，亦不得迴車，竟疏未注意該處為禁
      止左轉之交岔路口，逕自在該路口欲迴轉行駛，適伊騎乘
      車牌號碼029-BMR 號機車，沿安康路2 段在對向行駛，行
      經安德街口時，遭被告駕駛之上開小客車撞擊，造成伊受
      有左側股骨上髁骨骨折等傷害。
（二）伊因被告之過失侵權行為，受有財產上之損害，並因身體
      、健康等法益受損，自得請求非財產上之損害賠償。茲分
      述如下：
    1.醫藥費用：伊於本件車禍事故發生後，前往財團法人天主
      教耕莘醫院（以下稱耕莘醫院）接受治療，支出醫療費用
      34,532元。又伊至中醫診所接受針灸治療，支出3,200 元
      。而伊之傷勢有進行第二次手術與美容手術之必要，估計
      將支出100,000 元。
    2.營養品與藥品：伊為購買營養品與藥品，支出13,400元。
    3.交通費用：伊因前往醫療院所接受治療，先後支出計程車
      車資21,365元。
    4.看護費用：伊於住院期間（96年11月9 日至同年11月17日
      ）及出院後，共支出看護費用105,000 元。
    5.原告先生之薪資損失：伊因受傷需人照料，伊之先生即訴
      外人黎燦斌為此向公司請假，致受有薪資損失34,000元。
    6.原告之薪資損失：伊同在先生上班之公司工作，每月薪水
      約為23,000元，伊因本件車禍事故之發生，6 個月無法工
      作，受有薪資損失138,000 元。
    7.精神慰撫金：伊因被告之過失侵權行為，受有精神上痛苦
      ，致受非財產上損害350,000 元。
（三）伊因本件車禍所受損害合計799,497 元，爰依民法第184
      條第1 項前段、第193 條第1 項、第195 條第1 項前段等
      規定提起本件訴訟等語。並聲明：1.被告應給付原告799,
      497 元，及自附帶民事訴訟起訴狀繕本送達翌日即97年5
      月9 日起至清償日止按年息5%計算之利息。2.願供擔保，
      請准宣告假執行。
二、被告則略以：
（一）伊對於因伊之過失致原告甲○○受有損害，致原告於耕莘
      醫院接受治療，支出醫療費用34,532元，及於住院期間支
      出看護費用11,400元等事實並不爭執。
（二）惟原告其餘請求損害賠償之金額顯非實在：
    1.醫療費用：原告主張之針灸治療部分，因無單據，並無依
      據；第二次手術與美容手術部分，純屬預估，亦乏依據。
    2.營養品與藥品：原告主張之中藥材及其他醫療用品支出，
      欠缺醫師處方籤，又其所提出之單據未記載品名，難認其
      為必要，更難認為被告所支出。
    3.交通費用：原告提出之計程車車資收據中，有14張收據與
      原告前往醫院就診時間不符，亦有部份收據未記載車號或
      駕駛人，且原告提出之收據全集中於固定之計程車駕駛人
      與車行，顯係臨訟製作，難認為真實，故原告請求之交通
      費用不應准許。
    4.看護費用：原告出院後並無需人看護之必要，故原告出院
      後之看護費用難認為必要。
    5.原告配偶之薪資損失部分：原告未提出證據證明其配偶96
      年度之薪資所得，難認其配偶確因請假照顧原告致受有薪
      資損失。
    6.原告之薪資損失部分：原告未證明其職業與無法工作之期
      間，是其主張之薪資損失亦嫌無據。
    7.精神慰撫金：原告主張之金額實屬偏高。
（三）是原告請求損害賠償之金額顯屬過高等語，資為抗辯。並
      聲明：1.原告之訴駁回。2.如受不利益判決，願供擔保請
      准宣告免為假執行。
三、查被告於96年11月8 日19時15分許，駕駛車牌號碼9D-8559
    號自用小客車，沿臺北縣新店市○○路○ 段由三峽往新店方
    向行駛，行經該路與安德街口時，因疏未注意該處為禁止左
    轉之交岔路口，逕自在該路口欲迴轉行駛，適原告騎乘車牌
    號碼029-BMR 號機車，沿安康路2 段在對向行駛，行經安德
    街口時，遭被告駕駛之上開汽車撞擊，致原告受有左側股骨
    上髁骨骨折等傷害，被告業經本院以97年度交簡上字第47號
    刑事判決判處被告過失傷害罪刑確定在案等情，為被告所不
    爭執，並經本院依職權調閱前開刑事卷宗核閱無訛，堪信此
    部分事實為真實，足認被告確實於上開時日對於原告有過失
    傷害行為，對於原告應負侵權行為損害賠償責任。
四、本件之爭點厥為：原告基於侵權行為之法律關係，向被告請
    求之損害賠償金額是否適當？茲敘述如下：
（一）按當事人主張有利於己之事實者，就其事實有舉證之責任
      ，民事訴訟法第277 條前段定有明文；次按因故意或過失
      ，不法侵害他人之權利者，負損害賠償責任，民法第184
      條第1 項前段定有明文。又不法侵害他人之身體或健康者
      ，對於被害人因此喪失或減少勞動能力或增加生活上之需
      要時，應負損害賠償責任。不法侵害他人之身體、健康、
      名譽、自由、信用、隱私、貞操，或不法侵害其他人格法
      益而情節重大者，被害人雖非財產上之損害，亦得請求賠
      償相當之金額，民法第193 條第1 項、第195 條第1 項亦
      有明定，而所謂「相當之金額」，應斟酌雙方身分資力與
      加害程度，及其他各種情形予以核定（最高法院51年台上
      字第223 號判例意旨參照）。
（二）茲就原告請求之財產上損害與非財產上損害之金額，准駁
      如下：
    1.關於醫療費用部分：
      原告主張伊於本件車禍事故發生後前往耕莘醫院接受治療
      ，於耕莘醫院共支出醫療費用34,532元之事實，業據其提
      出耕莘醫院醫療費用單據影本51紙為證（見本院卷第11頁
      至第35頁），且為被告所不爭執，堪信為真實，此部分費
      用應予准許。至原告主張伊前往中醫診所接受針灸治療，
      支出3,200 元，且伊之傷勢有進行第二次手術與美容手術
      之必要，估計將支出100,000 元云云，經查，就原告前往
      中醫診所接受針灸治療因而支出醫療費用之部分，原告未
      能提出相關醫療費用單據證明確實有該筆醫療費用之支出
      。次查，原告主張伊受傷部分有進行第二次手術與美容手
      術之必要，預估將支出100,000 元之部分，原告亦未能提
      出醫療院所開具之診斷證明書或其他證據足資證明將來確
      實有該筆醫療費用支出之必要性，是原告主張之針灸治療
      與將來進行手術之醫療費用等，原告均未能舉證證明確實
      有上開費用之支出與有支出之必要性，均不能准許。
    2.關於營養品與藥品部分：
      原告主張伊因購買營養品及藥品，支出13,400元云云，雖
      提出收據4 紙與統一發票13張（見本院卷第72頁、第74頁
      至第75頁）為證，然查原告提出之收據僅籠統記載「中藥
      材」、「藥品」、「熱水袋」、「藥品一批」等語，未詳
      細記載係何等藥品或藥材，且原告亦未舉證證明熱水袋之
      購置與其傷後復元有何關連性，實無從認定上開收據記載
      之藥品與熱水袋係原告基於傷後復元之目的所必要添購之
      物品。再者，原告提出之統一發票亦完全未載明其所購買
      物品之名稱或品項，是原告未能舉證證明其基於傷後復元
      之目的確實有添購上開營養品、藥品或物品之必要性，就
      此部分請求亦不能准許。
    3.關於交通費用部分：
      原告主張伊為前往醫療院所就醫，共支出計程車資21,365
      元之事實，業據其提出計程車計費收據96紙為證（見本院
      卷第37頁至第58頁），經核原告提出之計程車計費收據中
      有36紙（合計金額7,940 元），經註明日期並經計程車駕
      駛人簽名或蓋章，且與原告前往耕莘醫院接受治療之日期
      吻合，而原告受有左側股骨上髁骨骨折等傷害，出院後仍
      需以拐杖助行至少6 週，有診斷證明書在卷可按（見本院
      卷第71頁），足認前開費用係原告為前往醫療院所接受治
      療所必須支出之交通費用，至被告雖抗辯原告所提出之計
      程車車資收據集中於固定之計程車駕駛人與車行，顯係臨
      訟製作，難認為真實云云，惟衡諸常情，欲搭乘計程車之
      一般民眾，除得隨機於沿途招手攔停計程車外，亦得事先
      電洽固定往來車行或熟識之計程車駕駛人請其派車接送，
      以此種方式搭乘計程車，即有集中於固定之計程車駕駛人
      或車行之可能，是原告提出之車資收據雖有集中於固定之
      計程車駕駛人與車行之現象，尚無違社會一般常情，應可
      採信。至其餘之收據60紙，或未經註明日期、或日期與原
      告前往耕莘醫院接受治療之日期不符、或未經計程車駕駛
      人簽名或蓋章，難認係原告為前往醫療院所接受治療所必
      須支出之交通費用，是金額逾7,940 元之計程車車資部分
      ，尚不能准許。
    4.關於看護費用部分：
      原告主張於住院期間支出看護費用11,400元之事實，經其
      提出收據1 紙為證（見本院卷第73頁），且為被告所不爭
      執，應可信為真實，原告此部分看護費用之請求應予准許
      。至原告主張出院後支出看護費用93,600元之部分，查原
      告提出之其他4 紙收據（見本院卷第73頁）之抬頭記載「
      梅小姐」，與原告之姓名不符，該4 紙收據可否證明原告
      出院後確實有看護費用之支出，已非無疑。況原告於上開
      事故發生當天前往耕莘醫院治療，嗣經耕莘醫院醫師開具
      耕莘醫院乙種診斷證明書，記載：病人因上述病因於96年
      11月08日至急診住院，於96年11月09日接受骨折復位併鋼
      板螺絲內固定手術治療，於96年11月17日出院；建議患肢
      不宜荷重，並以柺杖助行至少6 周，及規律門診複診與復
      健治療等語，有診斷證明書在卷可按（見本院卷第71頁）
      ，足見原告出院後，雖行走活動稍有不便，惟仍有能力以
      柺杖輔助行走，應足以自行處理生活事宜，非有他人隨侍
      在側照料生活起居之必要，是上開收據4 紙所記載於96年
      11月18日至2 月29日支出看護費用共93,600元乙節，縱令
      確為原告所支出，亦不具有必要性，而非因被告之侵權行
      為必然導致之增加生活上之需要，爰不予准許。
    5.關於原告配偶之薪資損失部分：
      原告主張因伊受傷需人照料，伊之配偶向公司請假，致受
      薪資損失34,000元云云，此縱然屬實，惟原告出院後既得
      以柺杖輔助行走，有能力自行處理生活事宜，非有他人隨
      侍在側照料生活起居之必要，已如前述，則此部分之損失
      與被告侵權行為之間，即欠缺相當因果關係，且此部分薪
      資損失亦非原告本人所受之損失，不能准許。
    6.關於原告之薪資損失部分：
      原告主張伊原在其配偶上班之公司工作，薪水每月約為23
      ,000 元 ，因本件車禍事故之發生，致受傷害無法工作，
      受有薪資損失138,000 元云云，惟原告就此部分之損失，
      未能提出勞工保險或薪資所得證明等資料以實其說，亦不
      能准許。
    7.關於精神慰撫金部分：
      原告因本件車禍事故，受有前揭傷害，精神上自必感受痛
      苦。爰審酌原告所受傷害之程度，及原告國中畢業，原在
      大陸地區從事製造加工工作，現無業；而被告96年度所得
      金額為7 萬元，名下財產有汽車1輛（見本院卷第6頁、第
      83頁背面）等一切情狀後，認原告請求賠償之精神慰撫金
      ，以15萬元為適當，逾此金額之請求，即非有據。
    8.綜上所述，原告因本件車禍事故所受之損失金額，合計應
      為203,872 元（醫療費用34,532元＋交通費用7,940 元＋
      看護費用11,400元＋精神慰撫金150,000 元＝203,872 元
      ）。
五、從而，原告本於侵權行為之法律關係，請求被告給付203,87
    2 元，及自附帶民事訴訟起訴狀繕本送達翌日即97年5 月15
    日（非原告所主張之97年5 月9 日，見本院97年度交簡附民
    字第12號卷第4 頁之送達證書）起至清償日止，按年息5%計
    算之利息，為有理由，應予准許。逾此部分之請求，為無理
    由，應予駁回。
六、本判決主文第1 項所命被告給付原告之金額，未逾50萬元，
    依民事訴訟法第389 條第1 項第5 款規定，應依職權宣告假
    執行。而被告陳明願供擔保請准宣告免為假執行，核無不合
    ，爰酌定相當之擔保金額，予以准許。至原告敗訴部分，其
    假執行之聲請已失所附麗，應併予駁回。
七、本件事證已臻明確，兩造其餘攻擊防禦方法，及未經援用之
    證據，經本院斟酌後，認均不足以影響本判決之結果，自無
    逐一詳予論駁之必要，併此敘明。
八、訴訟費用負擔之依據：民事訴訟法第79條。
中    華    民    國    97    年    11    月    6     日
                  民事第一庭法  官  蔡和憲
以上正本係照原本作成。
如對本判決上訴，須於判決送達後20日內向本院提出上訴狀。
中    華    民    國    97    年    11    月    6     日
                            書記官  巫玉媛


司法院資訊處製作；財團法人民間司法改革基金會備份。
